【裁判字號】    99,交聲,95
【裁判日期】    990128
【裁判案由】    違反道路交通管理處罰條例聲明異議
【裁判全文】
臺灣士林地方法院交通事件裁定          99年度交聲字第95號
原處分機關  交通部公路總局臺北區監理所
異  議  人
即受處分人  甲○○
上列異議人因違反道路交通管理處罰條例案件，對於交通部公路
總局臺北區監理所民國98年11月23日所為之處分（北監自裁字第
40-Z00000000號）不服，聲明異議，經臺灣臺北地方法院裁定管
轄錯誤（臺灣臺北地方法院98年度交聲字第4256號），並移送本
院審理，本院裁定如下：
    主  文
異議駁回。
    理  由
一、按汽車行駛於高速公路、快速公路或設站管制之道路，行車
    速度超過規定之最高速限或低於規定之最低速限者，處汽車
    駕駛人新臺幣（下同）3,000 元以上6,000 元以下罰鍰，道
    路交通管理處罰條例第33條第1 項第1 款定有明文，次按汽
    車駕駛人駕駛汽車違反道路交通管理處罰條例第33條第1 項
    規定者，除應依該條所規定之罰鍰處罰外，並予記違規點數
    1 點，道路交通管理處罰條例第63條第1 項第1 款亦有明文
    。
二、原處分意旨略以：異議人即受處分人甲○○於民國98年1 月
    23日中午12時27分許，駕駛車牌號碼2D-9216 號自用小客貨
    車，行經限速110 公里之國道3 號南下240 公里處，經測速
    儀測得時速為123 公里，超過規定限速時速110 公里有13公
    里，經警舉發其有「汽車行駛高速公路速度超過規定最高速
    限（未滿20公里）」之違規，爰依道路交通管理處罰條例第
    33條第1 項第1 款及第63條第1 項第1 款（原處分漏載第1
    款）之規定，處罰鍰4,500 元，並記違規點數1 點。
三、聲明異議意旨略以：異議人當時行經上開路段，見警揮旗攔
    查便停車受檢，執勤員警告知伊有超速之違規，但伊接受指
    揮受檢時，車速仍未超過規定之最高速限，應係旁車道車輛
    超速，故請員警出示超速證明，惟員警僅出示一測速槍上之
    速度，其上並未顯示伊車號或駕駛人，實無法證明伊有違規
    情事，原處分機關以此所為之處分，顯有錯誤，是以此聲明
    異議云云。
四、經查：
  (一)按當場舉發者，應填記駕駛人或行為人姓名、性別、出生年
    月日、地址、身分證統一編號及車主姓名、地址、車牌號碼
    、車輛種類。被查獲之駕駛人或行為人為受處分人時，應於
    填記通知單後將通知聯交付該駕駛人或行為人簽名或蓋章收
    受之；拒絕簽章者，仍應將通知聯交付該駕駛人或行為人收
    受，並記明其事由及交付之時間；拒絕收受者，應告知其應
    到案時間及處所，並記明事由與告知事項，視為已收受，違
    反道路交通管理事件統一裁罰標準及處理細則第11條第1項
    第1 款已有明文，證人即舉發本件之內政部警政署國道公路
    警察局第7 警察隊員警丙○○到庭證稱：異議人拒簽收違規
    通知單，但伊有跟異議人表明申訴方式等語（見本院卷第8
    頁），並有該舉發違反道路交通管理事件通知單影本1 紙在
    卷可憑（見本院卷第4 頁），其收受通知聯者簽章欄確已註
    記「拒簽收，通知聯當場交付違規人」，則依據上開規定，
    視為異議人已收受該通知單，合先敘明。
  (二)證人丙○○到庭證稱：當時伊與員警乙○○在上開地點執行
    雷射測速勤務，測得車牌號碼2D-9216 號車時速為123 公里
    ，而該路段限速為110 公里；伊確定該雷射測速儀即雷射槍
    所對準為異議人之車輛，係因雷射測速儀有一個視窗孔，上
    有抬頭顯示幕，可顯示出一個紅色瞄準框，一旦瞄準後，即
    可一直跟著該車，再透過板機觸發，便可在1 秒鐘內得知該
    車時速、距離，且該雷射測速儀經檢驗合格，十分精密，一
    經瞄準車輛即可知車速，不受其他旁邊車輛、風速之影響，
    其後伊等遂攔停異議人開立舉發單等語（見本院卷第7 頁至
    第8 頁），證人即內政部警政署國道公路警察局第7 警察隊
    員警乙○○亦證稱：當天伊負責副駕駛及製單，故違規單上
    所蓋為伊職章，而現場舉發情形如丙○○所述等語（見本院
    卷第8 頁），經核證人2 人係就案發當日親身經歷之舉發經
    過作證，所證內容，就其目擊異議人違規情節及舉發經過敘
    述詳確，顯非一般憑空捏造證詞可擬。且證人與異議人原不
    相識，彼此間並無怨恨仇隙，故證人要無設詞誣陷異議人違
    規，進而招致偽證重罪之可能及必要，是渠等證詞應屬可信
    。此外，該雷射測速儀業經經濟部標準檢驗局於97年10月20
    日檢定合格，有效期限至98年10月31日，有該檢定合格書1
    份在卷可憑（見本院卷第12頁），是該雷達測速儀之準確性
    應無疑義，所測得之異議人上開行車時速應屬真實可信，堪
    以認定，是異議人確有上開違規行為無訛。至異議人質以員
    警未提供採證照片云云，然本件異議人違規超速乃屬動態行
    為，事出突然，苛求舉發員警檢測異議人車速之際仍須拍照
    存證，實為不可能之事，是本件雖無採證照片，然既經員警
    到庭具結作證上開舉發經過，本院自得以證人可信之證詞據
    為認定違規事實之依據，異議人前揭所辯，自無理由。
五、綜上所述，異議人確於前揭時、地，駕駛車牌號碼2D-9216
    號自用小客貨車，有「汽車行駛高速公路速度超過規定最高
    速限（未滿20公里）」之違規行為，從而原處分機關依道路
    交通管理處罰條例第33條第1 項第1 款之規定，裁處異議人
    罰鍰4,500 元，並依同條例第63條第1 項第1 款規定併予記
    異議人違規點數1 點，核無違誤，本件聲明異議為無理由，
    應予駁回。
據上論斷，依道路交通案件處理辦法第19條，裁定如主文。
中    華    民    國    99    年    1     月    28    日
                        交通法庭法  官  劉育琳
以上正本證明與原本無異。
如不服本裁定應於裁定送達後 5日內向本院提出抗告狀。
                                書記官  朱宮瑩
中    華    民    國    99    年    1     月    28    日


司法院資訊處製作；財團法人民間司法改革基金會備份。
